臺灣臺中地方法院刑事判決　　　　　　　96年度易字第5358號
公　訴　人　臺灣臺中地方法院檢察署檢察官
被　　　告　丁○○
　　　　　　丙○○
上列被告因詐欺案件，經檢察官提起公訴（九十六年度偵字第一
四三二七、二一四一六０號），本院判決如下：
    主    文
丁○○幫助意圖為自己不法之所有，以詐術使人將本人之物交付
，處有期徒刑伍月，如易科罰金，以新台幣壹仟元折算壹日，減
為有期徒刑貳月又拾伍日，如易科罰金，以新台幣壹仟元折算壹
日。
丙○○幫助意圖為自己不法之所有，以詐術使人將本人之物交付
，處有期徒刑伍月，如易科罰金，以新台幣壹仟元折算壹日，減
為有期徒刑貳月又拾伍日，如易科罰金，以新台幣壹仟元折算壹
日。
    犯罪事實
一、丁○○與丙○○係夫妻關係。丁○○、丙○○均明知金融機
    構帳戶之存摺及提款卡係供自己使用之重要理財工具，關係
    個人財產、信用之表徵，且可預見存摺、提款卡及其密碼如
    交予他人使用，而未加以闡明正常用途，極易被利用為與財
    產有關之犯罪工具，竟仍不顧他人可能遭受財產上損害之危
    險，而基於縱若其金融機構帳戶被利用作為詐欺取財，並不
    違背其本意之幫助犯意，該二人於民國（下同）九十五年十
    月中旬左右某日，在不詳地點，將其等於九十四年九月二日
    分別向中國國際國際商業銀行（現改為：兆豐國際商業銀行
    ）沙鹿分行所申設開立第00000000000、00000000000號帳戶
    之存摺、提款卡（包括密碼），交付予不詳姓名成年人使用
    。該不詳姓名成年人或所屬詐欺集團成員取得丁○○、丙○○所有上開中國國際國際商業銀行沙鹿分行帳戶之存摺、提
    款卡（包括密碼）後，即意圖為自己不法之所有，在電腦網
    路上佯以販售網路線上遊戲之虛擬錢幣等寶物訊息，適乙○○於九十五年十月十七日晚上九時許，在網路上見上開訊息
    ，而打電話與對方即詐欺集團成員聯繫以購買虛擬錢幣，經
    對方即詐欺集團成員告以須以語音轉帳方式匯款至所指定帳
    戶，使乙○○信以為真而陷於錯誤，遂依該詐欺集團成員指
    示，於同年十月二十五日，分別以語音轉帳方式匯款新臺幣
    （下同）三千元及四萬五千九百六十七元至丁○○所有上開
    中國國際國際商業銀行沙鹿分行帳戶；另甲○○於九十五年
    十一月三日，亦在網路上見上開訊息，而打電話與對方即詐
    欺集團成員聯繫以購買虛擬錢幣，經對方即詐欺集團成員告
    以須以ATM轉帳方式匯款至所指定帳戶，使甲○○信以為真
    而陷於錯誤，遂依該詐欺集團成員指示，於同年十一月三日
    、同年月四日，分別以ATM轉帳方式匯款二萬七千五百五十
    四元及二萬六千五百二十五元至丙○○所有上開中國國際國
    際商業銀行沙鹿分行帳戶，該不詳姓名成年人或所屬詐欺集
    團成員隨即各於當日以提款卡提領所詐得上開款項。嗣經乙○○、甲○○發覺受騙，報警處理，為警循線查獲。
二、案經高雄市政府警察局三民第一分局報請臺灣高雄地方法院
    檢察署呈請臺灣高等法院檢察署核轉臺灣臺中地方法院檢察
    署檢察官（丙○○部分）及該署檢察官簽分（丁○○部分）
    偵查起訴。
    理    由
一、按被告以外之人於審判外之陳述，雖不符前四條之規定，而
    經當事人於審判程序同意作為證據，法院審酌該言詞陳述或
    書面陳述作成時之情況，認為適當者，亦得為證據。當事人
    、代理人或辯護人於法院調查證據時，知有第一百五十九條
    第一項不得為證據之情形，而未於言詞辯論終結前聲明異議
    者，視為有前項之同意，刑事訴訟法第一百五十九條之五定
    有明文。經查證人即被害人乙○○、甲○○分別於警詢、偵
    查中之證詞，被告二人在本院準備程序中並未爭執其證據能
    力，且未於本案言詞辯論終結前聲明異議，本院審酌證人即
    被害人乙○○、甲○○分別於警詢、偵查中之證詞，係於案
    發後就其親身經歷之事實所為，且依其等陳述作成時之情況
    ，並無不適當之情形，依刑事訴訟法第一百五十九條之五第
    二項規定，自有證據能力，合先敘明。
二、訊之被告丁○○、丙○○固坦承於九十四年九月二日分別向
    中國國際國際商業銀行（現改為：兆豐國際商業銀行）沙鹿
    分行申設開立第00000000000、00000000000號帳戶，並取得
    存摺、提款卡（包括密碼）等情，然矢口否認有何幫助詐欺
    取財犯行，均辯稱：伊等申辦上開帳戶，本欲供作傳銷使用
    ，後來因未作傳銷，所以未使用，而伊等開完戶後，即將所
    申辦上開帳戶之存摺、提款卡（包括密碼）放置在丙○○所
    使用之車牌號碼ALE-043重型機車之行李箱內，一直均忘記
    取出，故不知伊等上開帳戶之存摺、提款卡（包括密碼）何
    時失竊，嗣丙○○前往土地銀行沙鹿分行欲存款時，經該行
    員告以上開帳戶列為警示帳戶，丙○○始於九十五年十一月
    十日至中國國際國際商業銀行沙鹿分行申請補發存摺及結清
    該帳戶，並未將伊等所有上開中國國際國際商業銀行沙鹿分
    行帳戶之存摺、提款卡（包括密碼）交予不詳姓名成年人使
    用云云。惟查乙○○、甲○○因誤信詐欺集團成員所提供之
    上開詐騙訊息，以致陷於錯誤，而由乙○○於上揭時間，分
    別以語音轉帳方式匯款三千元及四萬五千九百六十七元至被
    告丁○○所有上開中國國際國際商業銀行沙鹿分行帳戶，另
    甲○○亦先後於上揭時間，分別以ATM轉帳方式匯款二萬七
    千五百五十四元及二萬六千五百二十五元至被告丙○○所有
    上開中國國際國際商業銀行沙鹿分行帳戶，該詐欺集團成員
    隨即各於當日以提款卡提領所詐得上開款項等情，業據證人
    即被害人乙○○、甲○○分別於警詢、偵查中指證述綦詳，
    並有被害人乙○○提出之郵局存摺內頁語音轉帳資料影本一
    紙、被害人甲○○提出之中國信託匯款交易明細單影本二紙
    及被告丁○○所有上開中國國際國際商業銀行沙鹿分行帳戶
    開戶資料、客戶存款資料明細表、被告丙○○所有上開中國
    國際國際商業銀行沙鹿分行帳戶開戶資料、客戶存款資料明
    細表各一份附卷可稽。且依被告丙○○於九十六年二月十五
    日警詢時供稱：於九十五年十一月十日詐騙集團打電話給伊
    ，告以伊及伊先生上開中國國際國際商業銀行沙鹿分行之帳
    戶被盜用，伊才發現伊等上開帳戶之存摺、提款卡（包括密
    碼）不見了，伊當天馬上就去該銀行辦理結清等語，核與其
    等上開所辯，尚有未合；又被告丙○○自承車牌號碼ALE-04
    3重型機車僅由其使用，衡情豈有使用一年有餘均未打開該
    機車置物箱，而未發現置於置物箱內之其與被告丁○○所有
    上開中國國際國際商業銀行沙鹿分行帳戶之存摺、提款卡（
    包括密碼）遭失竊之理，實與常情有違；況金融機構帳戶之
    存摺、提款卡（包括密碼），僅供本人存提款項使用，具有
    專屬性，若謂不詳姓名成年人或所屬詐欺集團成員在未徵得
    被告二人同意使用之情況下，即指示被害人匯款至其等所有
    上開中國國際國際商業銀行沙鹿分行帳戶，亦與經驗法則相
    悖；參以依卷附被告丁○○、丙○○所有上開中國國際國際
    商業銀行沙鹿分行帳戶之客戶存款資料明細表所載，若被告
    二人申辦該帳戶原欲供作傳銷使用，何以於開戶當日各存入
    一千元，即於開戶完畢之當日隨即領出該一千元，所辯供作
    傳銷使用，即有疑問，而被告丁○○於九十四年九月二日開
    戶後，自九十五年十月二十一日起至同年十月三十一日止，
    除被害人乙○○所匯入之上開二筆款項外，復有十筆不明款
    項匯入，另被告丙○○於九十四年九月二日開戶後，自九十
    五年十一月三日起至同年十一月五日止，除被害人甲○○所
    匯入之上開二筆款項外，復有五筆不明款項匯入，益徵被告
    二人所有上開中國國際國際商業銀行沙鹿分行帳戶之存摺、
    提款卡（包括密碼），應係其等於九十五年十月中旬左右某
    日，在不詳地點，交付予不詳姓名成年人使用，是被告二人
    上開所辯，無非事後卸責之詞，均不足採。次查被告丁○○
    、丙○○分別係四十四年六月十一日、四十七年二月十三日
    出生之成年人，具相當之社會經驗，對不詳姓名成年人何以
    須用其等所有上開中國國際國際商業銀行沙鹿分行帳戶，豈
    能無疑？且自政府開放金融機構申請設立以來，金融機構大
    量增加，使一般人申請存款帳戶極為容易、便利，故除非充
    作犯罪使用，一般並無使用他人金融機構帳戶之必要。而坊
    間新聞媒體，對於不肖犯罪集團，經常利用大量取得之金融
    機構帳戶，作為詐欺或恐嚇取財工具，亦多所報導，被告二
    人對此應知之甚詳，竟仍將其等所有上開中國國際國際商業
    銀行沙鹿分行帳戶之存摺、提款卡（包括密碼），交付予不
    詳姓名成年人使用，該不詳姓名成年人或所屬詐欺集團成員
    果據以作為詐欺取財匯款之工具，被告二人自有幫助該不詳
    姓名成年人或所屬詐欺集團成員詐欺取財之不確定故意。本
    件事證明確，被告二人犯行均堪認定。
三、按刑法上之故意，以行為人對於構成犯罪之事實，包括犯罪
    客體、行為、結果等均有具體確定認識，並有意使其發生者
    為確定故意，而行為人對於構成犯罪之事實，雖無具體確定
    認識，但已預見其發生，且其發生不違背其本意者，則為不
    確定故意。又行為人基於幫助他人犯罪之意思，為促成他人
    犯罪而為犯罪構成要件以外之行為，為幫助犯。本件被告二
    人將其等所有上開中國國際國際商業銀行沙鹿分行帳戶之存
    摺、提款卡（包括密碼），交付予不詳姓名成年人使用，該
    不詳姓名成年人或所屬詐欺集團成員嗣據以作為詐欺取財匯
    款之工具，此既不違背被告二人當初交付存摺、提款卡（包
    括密碼）之本意，且係參與提供取得詐欺取財犯罪所得款項
    之工具，對此犯行施以助力，為詐欺取財罪構成要件以外之
    行為，應以詐欺取財罪之幫助犯論之。核被告丁○○、丙○○所為，均係犯刑法第三十條第一項、第三百三十九條第一
    項之幫助詐欺取財罪。又被告二人係幫助該不詳姓名成年人
    或所屬詐欺集團成員犯詐欺取財罪，為幫助犯，均應按正犯
    之刑減輕之。爰審酌被告二人提供其個人所申請之上開銀行
    帳戶予詐欺集團作為詐欺取財之匯款帳戶使用，助長犯罪之
    不良風氣，幫助犯罪者隱匿真實身分，增加檢警犯罪偵查之
    困難性，不肖之徒，則爭相仿效，藉此手段詐欺取財，日益
    猖獗，致使受害民眾不斷增加，若不針對提供人頭帳戶者，
    予以適度之刑罰，顯然無法抑制該類型犯罪之發生，暨被告
    二人迄未賠償被害人之損害，並兼衡酌被告二人本身並未實
    際參與詐欺取財之犯行，可責難性較為輕微，與被告二人犯
    罪後矢口否認犯行、犯後態度尚非良好等一切情狀，分別量
    處有期徒刑五月，並均諭知易科罰金之折算標準，以示懲儆
    。又被告二人犯罪時間均在九十六年四月二十四日以前，查
    無中華民國九十六年罪犯減刑條例不予減刑之情形，均應依
    同條例第二條第一項第三款之規定減其宣告刑二分之一，即
    分別減為有期徒刑二月又十五日，並均諭知易科罰金之折算
    標準。
四、據上論斷，應依刑事訴訟法第二百九十九條第一項前段，刑
    法第三十條第一項前段、第三百三十九條第一項、第三十條
    第二項、第四十一條第一項前段，刑法施行法第一條之一，
    中華民國九十六年罪犯減刑條例第二條第一項第三款、第七
    條、第九條，判決如主文。
本案經檢察官戊○○到庭執行職務。
中　　華　　民　　國　　96　　年　　12　　月　　31　　日
                  刑事第一庭  審判長法  官  唐光義
                                    法  官  郭妙俐
                                    法  官  朱光國
上正本證明與原本無異。
如不服本判決，應於收受送達後10日內向本院提出上訴書狀（應
敘述具體理由並附繕本）。
上訴書狀如未敘述理由，應於上訴期間屆滿後20日內補提理由書
於本院。
                                　　書記官  張孝妃
中　　華　　民　　國　　96　　年　　12　　月　　31　　日
附錄論罪科刑法條
中華民國刑法第339條：
意圖為自己或第三人不法之所有，以詐術使人將本人或第三人之
物交付者，處五年以下有期徒刑、拘役或科或併科一千元以下罰
金。
以前項方法得財產上不法之利益或使第三人得之者，亦同。
前二項之未遂犯罰之。
